【裁判字號】    96,簡上,65
【裁判日期】    990826
【裁判案由】    過失致死
【裁判全文】
臺灣新竹地方法院刑事判決              96年度簡上字第65號
上  訴  人  臺灣新竹地方法院檢察署檢察官
被      告  甲○○
即 上 訴人
選任辯護人  劉明鏡律師
上列上訴人因被告甲○○過失致死等案件，不服本院新竹簡易庭
96 年度竹交簡字第106號中華民國96年2 月14日第一審簡易判決
（聲請案號：96年度偵字第6305號），提起上訴，本院管轄第二
審之合議庭判決如下：
    主  文
原判決撤銷。
甲○○犯過失致人於死罪，處有期徒刑陸月，如易科罰金，以新
臺幣壹仟元折算壹日，減為有期徒刑月，如易科罰金，以新臺
幣壹仟元折算壹日。緩刑貳年，緩刑期間並應履行如附件本院96
年度竹調字第116號調解筆錄所示賠償條件。
    事  實
一、甲○○於民國95年7月18日下午3時許，駕駛車牌號碼L7－63
    06號自用小客車，沿新竹縣竹北市○○○路由北往南方向行
    駛至嘉豐南路、復興一街口，明知行經號誌未運作之交岔路
    口應減速慢行，作隨時停車之準備，且依當時情形，天氣晴
    、日間自然光線、路面鋪裝柏油、乾燥、無缺陷、亦無障礙
    物、視距良好，亦無不能注意之情事，竟疏未注意及此，而
    未減速慢行，適丁○○、丙○○之父即曾文亮騎駛車牌號碼
    HSL－602號重型機車搭載配偶乙○○○沿復興一街由東往西
    方向行經該路口，曾文亮行經號誌無動作路口，致甲○○所
    駕駛之L7－6306號自用小客車左前車頭與曾文亮騎駛之 HSL
    －602 號重型機車發生撞擊，曾文亮、乙○○○因而人車倒
    地，曾文亮受有頭部外傷合併顱內出血及嚴重腦挫傷、胸部
    挫傷合併肋骨骨折、腹部挫傷、右側大腿骨骨折等傷害，乙○○○則受有右側股骨骨折、右側第五肋骨骨折、顱腦損傷
    併臉部撕裂傷等傷害，甲○○於肇事後停留現場，於員警前
    來處理時，當場承認為肇事者。而曾文亮經送東元綜合醫院
    急救，於同日晚上6 時15分因頭、胸部鈍力損傷，急救無效
    死亡。
二、案經曾文亮之子女丙○○、丁○○、配偶兼被害人乙○○○
    告請臺灣新竹地方法院檢察署檢察聲請簡易判決處刑。
    理  由
一、程序部分：本案認定事實所引用之文書證據，並無證據證明
    係公務員違背法定程序所取得，亦無刑事訴訟法第159條之4
    之顯有不可信之情況與不得作為證據之情形，本院斟酌本案
    卷內之證據並非非法取得，亦無證明力明顯過低之情形，且
    經本院於審判期日依法進行證據之調查、辯論，被告於訴訟
    上之程序權，已受保障，故前揭各該證據，均得採為證據，
    合先敘明。
二、實體部分：
（一）訊據被告即上訴人甲○○對於上開駕車行經號誌未運作路
      口，疏未注意減速慢行，而與被害人曾文亮所騎乘搭載告
      訴人乙○○○之機車發生車禍，導致被害人曾文亮死亡、
      告訴人乙○○○受傷之事實坦承不諱，並經告訴人乙○○○、丙○○、丁○○指訴在卷，復有新竹縣警察局竹北分
      局道路交通事故現場圖、新竹縣警察局竹北道路交通事故
      調查報告表（一）、（二）各1 份、現場照片13張、被害
      人曾文亮東元綜合醫院診斷證明書、臺灣新竹地方法院檢
      察署法醫驗斷書、相驗屍體證明書、勘驗筆錄各1 份、相
      驗照片、告訴人乙○○○東元綜合醫院診斷證明書、行政
      院衛生署新竹醫院96年5月28日新醫歷字第0960002893 號
      函等附卷，且本件車禍經送鑑定，被告確有行經號誌未運
      作路口，未減速慢行做隨時停車準備之過失，有臺灣省竹
      苗區車輛行車事故鑑定委員會95年10月30日竹苗鑑950648
      字第0955303942號函及所檢附鑑定意見書（見相卷第51至
      53頁）、臺灣省車輛行車事故覆議鑑定委員會96 年7月10
      日府覆議字第0966201980號函（見二審院卷(一)第51頁）、
      中央警察大學99年5 月27日校鑑科字第0980001070號函及
      所檢附鑑定書（見二審院卷(二)第37至59頁），是被告自白
      與事實相符，堪以採信，本件被告犯行事證明確，應依法
      論科。
二、論罪科刑：
（一）核被告所為，係犯刑法第276條第1項過失致人罪（被害人
      曾文亮部分）、第284條第1項前段過失傷害罪（告訴人乙○○○部分）。被告就過失傷害告訴人乙○○○部分，因
      告訴人乙○○○右下肢股骨（術後）併右下肢肌肉無力，
      至醫院進行復健治療，目前肌力為4 分，可不扶助下行走
      ，其機能障礙程度，未達身障列等標準，有行政院衛生署
      新竹醫院96年5 月28日新醫歷字第0960002893號函在卷為
      憑（見二審卷(一)第43頁），是被告此部分行為係構成刑法
      第284條第1項前段之普通過失傷害罪，而非同條項後段之
      過失重傷害罪，惟此部分社會基本事實同一，爰變更適用
      法條。
（二）被告肇事後在場承認其為車禍肇事人，有新竹縣警察局道
      路交通事故肇事人自首情形紀錄表佐證（見偵卷第2 頁）
      ，其對於未發覺之罪自首而受裁判，依刑法第62條前段減
      輕其刑。
（三）被告以一行為觸犯上開二罪名，為想像競合犯，應依刑法
      第55條規定，從一重之過失致人死罪處斷。
（四）原審認被告犯行事證明確，依依刑事訴訟法第449條第1項
      前段、第454條第2項，刑法第276條第1項、第284條第1項
      後段、第55條、第62條前段、第41條第1 項前段，刑法施
      行法第1條之1等規定予以論罪，並判處被告有期徒刑6 月
      ，如易科罰金，以新臺幣1,000元折算1日，固非無見。惟
      查：被告撞傷告訴人乙○○○部分係成立普通過失傷害罪
      ，而非過失重傷害罪，業如前述，被告以此提起上訴為有
      理由，應由本院將原判決撤銷。本院爰審酌被告已坦承犯
      行，於本件車禍，被害人曾文亮之過失為主因，被告為次
      因，本件車禍造成一死一傷，及告訴人於本院審理中業與
      被告成立調解，有調解筆錄附卷（見二審卷(二)第81頁）等
      一切情狀，認為量處如主文第2項前段所示之有期徒刑6月
      及諭知易科罰金之折算標準為適當，是檢察官依據告訴人
      請求以原審判決量處被告有期徒刑6 月過輕而上訴，即無
      理由。
（五）另原審判決後，中華民國九十六年罪犯減刑條例於96年 7
      月16日起施行，被告犯罪時間為95年7月18日，係在96年4
      月24日以前，所犯刑法第276條第1項之過失致死罪，符合
      該條例第3條第1項第15款之規定，應依該條例第2條第1項
      第3 款減輕其刑二分之一，並諭知易科罰金之折算標準，
      原審未及審酌減刑事由，亦有未合，併此敘明。
（六）末查，被告前未曾因故意犯罪受有期徒刑以上刑之宣告，
      有臺灣高等法院被告前案紀錄表在卷足按，其因一時疏忽
      致罹刑章，犯罪後坦承犯行，態度良好，業與告訴人成立
      調解，已如前述，其經此次偵審程序，當知所警惕，信無
      再犯之虞，且為使告訴人能獲受償，本院認被告所受宣告
      之刑以暫不執行為宜，依刑法第74條第1項第1款之規定，
      宣告緩刑2年，並依刑法第74條第2項第3 款之規定，命被
      告履行如附件所示與告訴人所成立之調解內容，以觀後效
      ，用啟自新，並保障告訴人之受償權利。倘被告未遵循本
      院所諭知如主文所示緩刑期間之負擔，情節重大者，檢察
      官得依刑事訴訟法第476條、刑法第75條之1第1項第4款之
      規定，聲請撤銷本件緩刑之宣告，附此敘明。
據上論斷，應依刑事訴訟法第455條之1第1項、第3項、第369 條
第1項前段、第364條、第299條第1項前段、第300條，刑法第276
條第1項、第284條第1項前段、第62條前段、第55條、第41條第1
項前段、第74條第1項第1款、第2項第3款，中華民國九十六年罪
犯減刑條例第2條第1項第3款、第7條，刑法施行法第1條之1第 1
項、第2項前段，判決如主文。
本案經檢察官邱宇謙到庭執行職務。
中    華    民    國    99    年    8     月    26    日
                  刑事第六庭  審判長法  官  黃美盈
                                    法  官  李毓華
                                    法  官  邱忠義
以上正本證明與原本無異。
不得上訴。
中    華    民    國    99    年    8     月    26    日
                                    書記官  劉依緹
附錄法條：
刑法第276條第1項（過失致死罪）
因過失致人於死者，處2年以下有期徒刑、拘役或2千元以下罰金
。
刑法第284條第1項前段（普通傷害罪）
因過失傷害人者，處6月年以下有期徒刑、拘役或500元以下罰金
。
附件：
    調  解  筆  錄
                                               （明）
                                96年度竹調字第116號
    聲   請   人  乙○○○
                  住新竹市○區○○里○鄰○○街26巷21號
    聲   請   人  丙○○
                  住新竹市○區○○里○鄰○○街26巷21號
    聲   請   人  曾芷昀
                  住新竹市○區○○里○鄰○○街26巷21號
    聲   請   人  丁○○
                  住新竹市○區○○里○鄰○○街26巷21號
    聲   請   人  曾翠萍
                  住新竹市○區○○里○鄰○○路1006巷104弄
                    4號
    聲   請   人  曾如儀
                  住新竹市○○區○○里○○鄰○○○路116巷2
                    號
    共同  代理人  李文傑律師
    相   對   人  甲○○
                  住新竹縣芎林鄉○○街300巷3弄14號
    相對人代理人  劉明鏡律師
    複 代  理 人  余惠津
                  住新竹市○○街99號2樓
上列當事人間96年度竹調字第116號損害賠償事件於中華民國99
年 6月18日下午15時30分在本院民事第二法庭調解成立，茲記其
大要如下：
出席職員：
    法  官  汪銘欽
    書記官  嚴翠意
    通  譯  賴光浪
到庭調解關係人：
    聲請人  乙○○○
    聲請人  丙○○
    代理人  李文傑律師
    相對人  甲○○
    代理人  劉明鏡律師
調解成立內容：
一、相對人願給付聲請人等六人共新台幣（下同）伍拾萬元，給
    付方式為當庭先將貳拾伍萬元交付聲請人丙○○收受無訛，
    餘款貳拾伍萬元分十期給付，自民國99年7 月25日起至100
    年4 月25日止，於每月25日前各給付貳萬伍仟元（並由相對
    人逕匯入聲請人乙○○○指定之帳戶，該帳戶於調解成立後
    再由聲請人告知相對人），如有一期不按時履行，即視為全
    部到期。
二、聲請人其餘請求拋棄。
三、聲請人同意原諒相對人，並同意及請求刑事庭給予相對人從
    輕量刑及緩刑宣告。
四、程序費用各自負擔。
上列筆錄所載調解成立內容經依聲請當庭交關係人閱覽、向關係
人朗讀並無異議後簽名：
                      聲     請     人  乙○○○
                      聲     請     人  丙○○
                      聲請人共同代理人  李文傑律師
                      相     對     人  甲○○
                      相 對 人 代 理 人 劉明鏡律師
                  新竹地方法院民事第二庭
                      書     記     官  嚴翠意
                      法            官  汪銘欽
以上筆錄正本係照原本作成。
中    華    民    國    99    年    6     月    18    日
                      書     記     官  嚴翠意

司法院資訊處製作；財團法人民間司法改革基金會備份。
